【裁判字號】    99,易緝,9
【裁判日期】    990930
【裁判案由】    竊盜
【裁判全文】
臺灣新竹地方法院刑事判決               99年度易緝字第9號
公  訴  人  臺灣新竹地方法院檢察署檢察官
被      告  丙○○
上列被告因竊盜案件，經檢察官聲請以簡易判決處刑（94年度偵
緝字第318號），本院認不宜適用簡易程序，改依通常程序審理
，被告於本院行準備程序時為認罪之表示，逕以簡式審判程序判
決如下：
    主  文
丙○○犯竊盜罪，處有期徒刑月，如易科罰金，以銀元佰元
即新臺幣玖佰元折算壹日；又犯逾越安全設備竊盜罪，處有期徒
刑陸月，如易科罰金，以銀元佰元即新臺幣玖佰元折算壹日。
應執行有期徒刑捌月，如易科罰金，以銀元佰元即新臺幣玖佰
元折算壹日。
    事  實
一、丙○○因失業缺錢花用，竟意圖為自己不法之所有，為下列
    竊盜犯行：（一）丙○○於民國90年間，借住在其友人古豐
    銘位於新竹市○○街23號之住處，90年1月30日某時許，丙
    ○○見其友人古豐銘及其配偶乙○○外出未將房門上鎖，認
    有機可乘，進入古豐銘上開住處2樓房間，徒手竊取抽屜內
    古豐銘及乙○○所有之金項鍊1條及現金新臺幣（下同）1,0
    00餘元等物，得手後並於同日前往甲○○所經營，設於新竹
    巿西大路714號1樓之「中央當舖」，以前開項鍊典當8,500
    元；（二）93年2月26日某時許，丙○○在前所任職由階孟
    妹經營，設於新竹巿田美3街5巷31號之「十三姨酒店」，以
    攀爬「十三姨酒店」後方窗戶等安全設備之方式，進入該酒
    店辦公室內，徒手竊取階孟妹所有之電腦主機及螢幕各1台
    ，得手後委託不知情之姓名、年籍不詳之友人，拿到新竹縣
    竹東鎮某處販售，得款2萬元，而其所得款項均花用殆盡。
    嗣於94年3月25日下午3時30分許，為警循線查獲後通知到案
    說明，始得悉上情。
二、案經乙○○訴由新竹巿警察局第二分局報請台灣新竹地方法
    院檢察署檢察官偵查後聲請簡易判決處刑。
    理  由
一、本件被告丙○○所犯竊盜、加重竊盜罪，均非死刑、無期徒
    刑、最輕本刑為三年以上有期徒刑之罪，或非高等法院管轄
    第一審之案件，被告於本院準備程序進行中，就被訴事實為
    有罪之陳述，本院認合於新修正刑事訴訟法第273條之1之規
    定，逕以簡式審判程序行之，均合先敘明。
二、訊據被告丙○○對於上揭犯罪事實，於警詢、偵查中及本院
    調查、行準備程序、簡式審判程序時均坦白承認（見偵字第
    1905號卷第3至6頁、偵緝字第318號卷第15、16、24、25頁
    ，他字第27號卷第14至16頁，易緝字第9號卷第10、13頁）
    ，被害人乙○○並於警、偵訊時，被害人階孟妹則於警詢時
    指訴其等所有之金項鍊、現金及電腦主機、螢幕等物遭竊乙
    情綦詳（見偵字第1905號卷第7至11頁、第27頁、偵緝字第3
    18號卷第24、25頁），並經證人即受理被告典當竊得贓物金
    項鍊事宜之「中央當舖」負責人甲○○於警詢時證述明確（
    見偵字第1905號卷第12、13頁），且有中央當舖典當紀錄影
    本1紙附卷可稽（見偵字第1905號卷第14頁），被告自白應
    與事實相符，足堪作為對被告不利之認定，本件事證明確，
    被告前揭竊盜、加重竊盜犯行均堪以認定，應予依法論科。
三、論罪科刑：
(一)、新舊法比較：
    按行為後法律有變更者，適用行為時之法律。但行為後之法
    律有利於行為人者，適用最有利於行為人之法律；刑法第2
    條第1項定有明文。又法律變更比較時應就罪刑有關之共犯
    、未遂犯、連續犯、牽連犯、結合犯以及累犯加重、自首減
    輕、暨其他法定加減原因、與加減例等一切情形，綜其全部
    之結果，而為比較，再適用最有利於行為人之法律處斷，最
    高法院24年上字第4634號、27年上字第2615號判例可供參考
    。查被告丙○○行為後，刑法第33條關於罰金之最低數額、
    第41條關於易科罰金及第51條數罪併罰定應執行刑之規定，
    於94年2月2日修正公布，並於95年7月1日起施行。茲就上開
    規定比較適用如下：
１、關於罰金最低數額部分：
    刑法第320條第1項之罪定有罰金刑，而有關罰金刑之下限，
    刑法第33條第5款原規定：「罰金：一元以上。」，而刑法
    分則編各罪所定罰金之貨幣單位原為銀元，依已廢止之罰金
    罰鍰提高標準條例第1條前段提高為10倍，再依現行法規所
    定貨幣單位折算新臺幣條例第2條規定折算後為新臺幣為30
    元以上。刑法第33條第5款修正後改為：「罰金：新台幣一
    千元以上，以百元計算之。」，修正後罰金最低數額變更為
    新臺幣1千元，比較修正前、後之規定，修正後刑法第33條
    第5款所定罰金之最低數額，較修正前提高，自以修正前刑
    法第33條第5款之規定有利於被告。
２、就易科罰金部分：
    刑法第41條第1項原規定：「犯最重本刑為五年以下有期徒
    刑以下之刑之罪，而受六個月以下有期徒刑或拘役之宣告，
    因身體、教育、職業、家庭之關係或其他正當事由，執行顯
    有困難者，得以一元以上三元以下折算一日，易科罰金。但
    確因不執行所宣告之刑，難收矯正之效，或難以維持法秩序
    者，不在此限。」。依已廢止之罰金罰鍰提高標準條例第2
    條前段之規定，應就原定數額提高為1百倍折算1日，則被告
    行為時之易科罰金折算標準，應以銀元3百元即新臺幣9百元
    折算1日。刑法修正後，第41條第1項改為：「犯最重本刑為
    五年以下有期徒刑以下之刑之罪，而受六個月以下有期徒刑
    或拘役之宣告者，得以新臺幣一千元、二千元或三千元折算
    一日，易科罰金。但確因不執行所宣告之刑，難收矯正之效
    ，或難以維持法秩序者，不在此限。」。比較修法前後易科
    罰金之折算標準，以修正前之規定對被告有利。
３、宣告多數有期徒刑定應執行刑部分：
    刑法第51條第5款原規定：「數罪併罰，分別宣告其罪之刑
    ，依下列各款定其應執行者：五、宣告多數有期徒刑者，於
    各刑中之最長期以上，各刑合併之刑期以下，定其刑期。但
    不得逾20年。」。刑法修正後則規定：「數罪併罰，分別宣
    告其罪之刑，依下列各款定其應執行者：五、宣告多數有期
    徒刑者，於各刑中之最長期以上，各刑合併之刑期以下，定
    其刑期。但不得逾30年。」，是修正後經宣告多數有期徒刑
    者，最長得諭知執行有期徒刑30年之刑期，比較新舊法之結
    果，自以修正前刑法第51條第5款之規定對被告較為有利。
４、綜合上開各條文修正前後之比較結果，罰金之最低數額、易
    科罰金之折算標準及數罪併罰定應執行刑之規定，以修正前
    之規定對被告較為有利，是依刑法第2條第1項前段之規定，
    並參考上開最高法院之見解，本件應整體適用行為時即修正
    前之刑法處斷。
(二)、罪名：
    按刑法第321條第1項第2款所謂「其他安全設備」，指門扇
    牆垣以外，依通常觀念足認防盜之一切設備而言。如電網、
    門鎖、以及窗戶等是。查被告丙○○自「十三姨酒店」後方
    未上鎖之窗戶攀爬進入竊取財物一節，除據被告供承甚明，
    並經證人階孟妹確認屬實（見偵字第1905號卷第5、11頁，
    偵緝字第318號卷第16頁）。核其所為，事實欄一、（一）
    部分，係犯刑法第320條第1項之竊盜罪；事實欄一、（二）
    部分，係犯刑法第321條第1項第2款之逾越安全設備竊盜罪
    。原聲請簡易判決處刑書證據並所犯法條欄二、固認被告事
    實欄一、（二）所為，係犯刑法第320條第1項之竊盜罪等語
    ，惟被告係以攀爬窗戶等安全設備之方式行竊，已據本院認
    定如前，檢察官並於99年9月14日以99年度蒞字第3509號補
    充理由書更正被告該部分之涉犯法條（見本院卷第15頁），
    附此敘明之。
(三)、數罪併罰：
    被告所犯上開二罪，犯意各別，行為不同，應予分論併罰。
(四)、量刑：
    爰審酌被告正值壯年，不思以正當途徑獲取財物，僅因缺錢
    花用，利用借住友人住處及前曾任職處所，熟悉地理環境之
    機會，竊取被害人古豐銘、乙○○、階孟妹等人之財物，侵
    害被害人等之財產法益，犯後未積極與被害人古豐銘'乙○
    ○商談和解事宜，屢經檢察官及本院傳喚、拘提均未到庭，
    迄發布通緝逾3年始行緝獲到案，延宕訴訟程序之進行，均
    實值非難，及惟念其於為警查獲之初即刻與被害人階孟妹達
    成和解，賠償40,000元，此據證人階孟妹於警詢時證述明確
    （見偵字第1905號卷第11頁），被害人乙○○於偵查中亦表
    明不欲追究之意（見偵緝字第318號卷第24頁），及其犯後
    坦承犯行，頗具悔意，態度良好，並兼衡其學歷為高中畢業
    ，目前為油漆工，月薪3萬餘元，經濟狀況尚可等智識程度
    、生活狀況等一切情狀，分別量處如主文所示之刑，並均依
    修正前刑法第41條第1項前段之規定，諭知易科罰金之折算
    標準，並依修正前刑法第51條第5款之規定定其應執行刑。
    又按98年6月19日司法院釋字第662號解釋謂：「中華民國94
    年2月2日修正公布之現行刑法第41條第2項（即98年1月21日
    修正公布、98年9月1日施行之刑法第41條第8項），關於數
    罪併罰，數宣告刑均得易科罰金，而定應執行之刑逾6個月
    者，排除適用同條第1項得易科罰金之規定部分，與憲法第
    23條規定有違，並與本院釋字第366號解釋意旨不符，應自
    本解釋公布之日起失其效力」等語。故對於數罪併罰，數宣
    告刑均得易科罰金，而定應執行之刑超過有期徒刑6月之案
    件，依司法院釋字第366號及上開第662號解釋意旨，仍得易
    科罰金。被告所犯上開2罪之宣告刑均得易科罰金，雖其應
    執行之刑已逾有期徒刑6月，揆諸前揭司法院大法官會議解
    釋要旨，仍得易科罰金，爰依修正前刑法第41條第1項前段
    之規定，諭知易科罰金之折算標準。至於刑法第41條復於98
    年1月21日經修正，自98年9月1日起施行，惟本次修正係針
    對被判處6月以下有期徒刑及拘役確定之人，於執行時，本
    得聲請易科罰金，而未聲請易科罰金時，得改為聲請易服社
    會勞動，此乃檢察官執行時所應處理之事項，非係刑罰法律
    有變更，自毋庸為新舊法之比較，併此敘明。末按中華民國
    九十六年罪犯減刑條例施行（即96年7月16日）前，經通緝
    而未於中華民國96年12月31日以前自動歸案接受偵查、審判
    或執行者，不得依本條例減刑，中華民國九十六年罪犯減刑
    條例第5條、第16條分別定有明文，查本件被告犯罪時間雖
    均在96年4月24日以前，所犯上開2罪之宣告刑均未逾該條例
    第3條所定不予減刑之情形，然被告於95年2月24日經本院發
    布通緝，至99年6月18日始行緝獲，此有本院95年2月24日95
    年新院雲刑信緝字第38號通緝書、99年6月18日99年新院燉
    刑信銷字第96號撤銷通緝書等在卷為憑（見易字第74號卷第
    7頁，他字第27號卷第23頁），揆諸上開規定，尚不得依中
    華民國九十六年罪犯減刑條例之規定予以減刑，附此說明之
    。
據上論斷，應依刑事訴訟法第452條、第299條第1項前段，刑法
第2條第1項前段、第320條、第321條第1項，修正前刑法第41條
第1項前段、第51條第5款，已廢止之罰金罰鍰提高標準條例第1
條前段、第2條，現行法規所定貨幣單位折算新臺幣條例第2條，
判決如主文。
本案經檢察官陳建文到庭執行職務。
中    華    民    國    99    年    9     月    30    日
                  刑事第五庭        法  官   蔡欣怡
如不服本判決應於收受本判決後10日內向本院提出上訴書狀，上
訴書狀應敘述具體理由。上訴書狀未敘述上訴理由者，應於上訴
期間屆滿後20日內補提理由書狀於本院 (均須按他造當事人之人
數附繕本 )「切勿逕送上級法院」。
以上正本證明與原本無異。
中    華    民    國    99    年    9     月    30    日
                                    書記官  曾柏方
附錄本案論罪科刑法條全文：
刑法第320條第1項
意圖為自己或第三人不法之所有，而竊取他人之動產者，為竊盜
罪，處5年以下有期徒刑、拘役或5 百元以下罰金。
刑法第321條第1項第2款
犯竊盜罪而有左列情形之一者，處六月以上、五年以下有期徒刑
：
二、毀越門扇、牆垣或其他安全設備而犯之者。

司法院資訊處製作；財團法人民間司法改革基金會備份。
